【裁判字號】    93,上訴,2829
【裁判日期】    950607
【裁判案由】    兒童及少年性交易防制條例
【裁判全文】
臺灣高等法院刑事判決                93年度上訴字第2829號
上  訴  人  臺灣新竹地方法院檢察署檢察官
被      告  甲○○
選任辯護人  魏順華律師
            羅秉成律師
上列上訴人因被告兒童及少年性交易防制條例案件，不服臺灣新
竹地方法院93年度訴字第235號，中華民國93年8月31日第一審判
決（起訴案號：臺灣新竹地方法院檢察署93年度偵字第98號），
提起上訴，本院判決如下：
    主  文
原判決撤銷。
甲○○以電腦網路，刊登足以引誘、暗示促使人為性交易之訊息
，處有期徒刑貳月，如易科罰金，以參佰元折算壹日。緩刑貳年
。
    事  實
一、甲○○於民國九十二年八月二日十九時三十一分許，在位於
    新竹縣竹東鎮○○路○段一九五號工業技術研究院七七館三
    樓內之工作地點，利用該研究院之電腦，進入一般不特定人
    皆可任意進入之「台灣性網」（TW-SEX.COM）網站之「一夜
    情、性經驗─情色討論區」內，以Leon之名義刊登標題為：
    「徵求一夜情」、內容為：「用過的都說好！誠徵北部GIRL
    ，條件不拘，援交，開玩笑勿擾。信箱：Leonkau@yahoo.co
    m.tw」等語之訊息，而於電腦網路刊登此一足以引誘、暗示
    促使人為性交易之訊息。嗣經警根據此一訊息追查來源之IP
    位置並發信至上開信箱內與甲○○聯絡而為警查獲。
二、案經臺南縣警察局新營分局函移臺灣新竹地方法院檢察署檢
    察官偵查起訴。
    理  由
壹、認定犯罪事實所憑之證據及理由：
一、訊據被告甲○○固承認其有利用工作地點之電腦於上揭網站
    討論區內刊登上揭訊息之事實，惟否認有何違反兒童及少年
    性交易防制條例之犯意，辯稱：我刊登該訊息是開玩笑，並
    沒有真的要援交的意思云云，又辯稱：當時就是希望不要給
    人援交的訊息，所以才會寫「援交，開玩笑勿擾」，那只是
    開玩笑的話，我是要一夜情，所以援交和開玩笑的人都不要
    來找我，因我使用的工研院內部共用電腦，其內只有安裝微
    軟新注音輸入法，並無安裝平常慣用之「自然輸入法」，我
    不會以微軟新注音輸入法輸入「頓號」，所以才輸入「逗號
    」，我的真意是援交、開玩笑的人均勿擾云云。
二、經查：
    (一)被告於事實欄一所示之時地以電腦網路刊登上揭訊息之事
      實，為被告始終供承在卷，並經證人即查獲本案之警員乙
      ○○於原審證述其寄發電子郵件至被告上揭訊息所留之信
      箱與被告聯絡因而查獲本案之過程明確（見原審卷第三九
      頁），復有上揭刊登內容之網站網頁影本及被告電子郵件
      信箱之資料在卷可稽（見偵查卷第六頁、第十一頁至第十
      二頁，對此二文書證據之證據能力，被告及辯護人均表示
      無意見，未予爭執）。而上開網站及網頁，並未限制資格
      ，一般不特定人皆可隨意進入之情，亦經被告於警詢中供
      承在卷（見偵查卷第十頁正面）。則被告有以電腦網路於
      上開網頁刊登上揭訊息使不特定人均得共見之事實，堪以
      認定。
    (二)按兒童及少年性交易防制條例第二十九條之制定，係鑒於
      各種媒體上色情廣告泛濫，助長淫風，且因廣告內容通常
      不記載被引誘對象之年齡，而特設之處罰規定，並非僅以
      未滿十八歲之兒童、少年為保護對象。又自條文之比較觀
      之，本規定並無如同條例第二十二條至第二十七條明定以
      未滿十八歲或未滿十六歲，或十六歲以上未滿十八歲之人
      為性交易對象，足見本條所稱之「人」不以未滿十八歲為
      限。又從立法意旨而言，本規定在處罰利用各種廣告物、
      媒體等以散布、刊登或播送足以引誘、媒介、暗示或其他
      促使人為性交易之訊息者，藉以防制淫風之訊息，淨化社
      會風氣。故本規定之「暗示」，依其文義自指非以明示方
      式而得此性交易之訊息，意即凡一般稍具社會經驗者依此
      訊息內容，足以引發性交易之聯想皆屬之（最高法院93年
      度臺上字第330號判決意旨參照）。查所謂「援交」，乃
      「援助交際」之簡詞，源於日本，原意係指「女中學生與
      中年男子進行性交或愛撫，藉以交換金錢或商品對價」之
      行為，近來日風逐漸傳入國內，成為性交易之另一代名詞
      ，依現今社會對於「援交」一詞之理解，大多數使用網路
      之人均知「援交」即代表性交易之意思，被告於警詢中自
      承：「（問：你在刊登訊息中有提到『援交』，請問是否
      指『援助交際』？）正確」等語（見偵查卷第十頁正面）
      ，亦見被告對「援交」一詞係指性交易之情，知之甚明。
      而被告於上開網頁上以「Leon」名義刊登標題為：「徵求
      一夜情」、內容為：「用過的都說好！誠徵北部GIRL，條
      件不拘，援交，開玩笑勿擾」等語之訊息，被告既明示「
      徵求一夜情」、「誠徵北部GIRL，條件不拘，援交」之語
      ，於文字意義上，知「援交」意義之具有社會經驗之人見
      此訊息，應皆會聯想到該訊息之刊登者有意與北部女子進
      行一夜情之性交易，且刊登者希望單純開玩笑者，不要打
      擾，是該訊息顯屬足以引誘、暗示他人與之為性交易之訊
      息，此當為知「援交」含意之被告所明知，其仍以上揭方
      法刊登該一訊息，則被告有以電腦網路於上開網頁刊登足
      以引誘、暗示他人與之為性交易訊息之故意及行為，亦至
      為灼然。至於同網頁之其他刊登訊息者使用之文字為何，
      是否係明示欲與人為性交易或僅暗示欲與人為性交易，係
      該等他人是否亦有同類行為之問題，與被告使用之文字是
      否屬足以引誘、暗示促使人為性交易訊息之判斷，並無關
      連性。另對被告刊登之訊息有無人於網頁內回應，或與刊
      登之時間及警員下載網頁之時間有關（即尚無人回應時警
      方即下載作為證據），亦或與被告於訊息內留有信箱聯絡
      方法有關（既留有信箱，有意者直接寄發電子郵件聯絡即
      可，如警員即係透過該信箱與被告取得聯繫），是卷附之
      上開網頁資料顯示無人於網頁內回應，尚不足為異，亦不
      足為有利於被告認定之證據。
    (三)被告於檢察官偵查、原審及本院審理時，雖皆以：因使用
      工研院內部共用電腦，內中只有安裝微軟新注音輸入法，
      並無安裝其平常慣用之「自然輸入法」，其不會以微軟新
      注音輸入法輸入「頓號」，所以才在「援交，開玩笑勿擾
      」之語中間打逗號，其真意是援交、開玩笑的人均勿擾云
      云置辯。惟查，被告係研究所畢業之學歷，且當時在工業
      研究院任職，為被告自承在卷，對上開訊息所代表之意義
      ，其應有清楚之認識，且觀其上揭用語中除有「逗號」外
      ，並有「驚嘆號」，文字部分亦無任何錯字，顯示其輸入
      文字及標點符號實無何困難可言，其稱：因其不會以微軟
      新注音輸入法輸入「頓號」，所以才在「援交，開玩笑勿
      擾」之語中間打逗號云云，已難採信。再者，被告於九十
      二年八月四日之警詢中並未曾主張其標點符號用錯或打錯
      或不會打微軟新注音輸入法之「頓號」，而係辯稱：「（
      刊登此訊息目的）只是想知道到底有沒有在援交。˙˙˙
      我的用意不是要援交，只是想知道網路一夜情援交是否為
      真，我不是要援交」等語（見偵查卷第十頁正面），與其
      嗣於九十三年二月三日偵查庭訊時起，以標點符號為內容
      之辯解（見偵查卷第二二頁），實有出入，證人即製作警
      詢筆錄之警員乙○○於原審亦證稱：筆錄製作完後，沒有
      印象被告有請其教被告以微軟新注音輸入法打頓號等語（
      見原審卷第四０頁），是被告嗣以標點符號為辯解，實難
      採信。原審判決認被告使用文字之可能解釋或許有二：(一)
      為希望與他人援交；(二)為不希望援交與開玩笑之人與被告
      聯絡，而不希望與他人援交云云，實與被告明白用字之文
      意及被告於警詢中之供述不符，自不足採。
    (四)被告雖另以：整篇皆是開玩笑，其無援交之真意為辯。姑
      且不論被告有於上揭訊息內留有自己之信箱，若僅係開玩
      笑，則實無留信箱之必要及理由，被告此一辯解與其留有
      自己信箱供與人聯絡之用之動作，實有齟齬。且按刑法第
      十三條第一項規定：「行為人對於構成犯罪之事實，明知
      並有意使其發生者，為故意」。學理上稱之為直接故意或
      確定故意，係指行為人認識犯罪構成之事實，進而決意使
      之發生。至同法第五十七條所稱「犯罪之動機」，則指決
      定犯罪之原因，而非犯罪構成事實之意欲。二者內涵不同
      ，不容相混。兒童及少年性交易防制條例第二十九條所定
      以媒體散布性交易訊息罪，係以行為人以廣告物、出版品
      、廣播、電視、電子訊號、電腦網路或其他媒體上，散布
      、播送或刊登，足以引誘、媒介、暗示或促使人為性交易
      之訊息，作為犯罪之特別構成要件，雖亦必須具備一般構
      成要件之故意，但祇要行為人認識其在廣告物、出版品、
      廣播、電視、電子訊號、電腦網路或其他媒體上，一旦散
      布、播送或刊登訊息，即足以引誘、媒介、暗示或促使人
      為性交易，乃仍決意為散布、播送或刊登之行為，即成立
      該條之罪，至於其行為動機究係出於營利、介紹或其他原
      因（如開玩笑），在所不問，亦不以確有發生性交易為必
      要（最高法院94年度臺上字第6261號判決意旨參照）。查
      上開表明「援交」之意之訊息顯屬足以引誘、暗示他人與
      之為性交易之訊息，既應為知「援交」含意之被告所明知
      ，其仍決意以上揭方法刊登該一訊息，則足認被告有以電
      腦網路於上開網頁刊登足以引誘、暗示他人與之為性交易
      訊息之故意，業見前述，被告所辯整篇都是開玩笑云云，
      亦不足採且無解於被告本案犯罪之成立。
    (五)又兒童及少年性交易防制條例第二十九條所定以媒體散布
      性交易訊息罪，只需行為人認識其在廣告物、出版品、廣
      播、電視、電子訊號、電腦網路或其他媒體上，一旦散布
      、播送或刊登訊息，即足以引誘、媒介、暗示或促使人為
      性交易，乃仍決意為散布、播送或刊登之行為，即成立犯
      罪，至於被告是否確有與他人援交之真意及行為，尚非所
      問，更何況，於網路上尋找援交對象者，因彼此皆不相識
      ，其態樣各異，更未必會刊登自己身體之特徵，而本件被
      告復留有信箱供他人得以私下聯絡之用，若憑被告學歷、
      地位，即謂：「苟被告希望給付相當對價而希望有居住北
      部之女孩願意與其從事性交易行為，則依一般常情而論，
      被告應會同時要求有意願者符合相當之條件，其竟然刊載
      『條件不拘』，顯然非以給付對價之方式希望他人與其援
      交」；而苟被告係希望他人給付對價與其援交，依常情以
      觀，似應將自己身體特徵刊登在網站內容裡，以引誘、暗
      示促使他人願意給付對價與被告為性交易，惟被告刊登上
      開短文，又似非右述情況，當不得僅以被告所刊登之內容
      有『援交』之文字，在客觀上即遽認定被告確有援交之意
      思」云云，實屬個人理想或經驗之詞，且有針對同一文字
      訊息會依被告學歷、地位為不同事實判斷、認定之嫌，其
      論理之不足採，至為明顯。至於兒童及少年性交易防制條
      例第二十九條之罪顯未以行為人屬不法業者為客觀犯罪構
      成要件，此見該條規定自明，自尚不得以被告係研究所畢
      業，任職工業技術研究院，有正當之工作，應非與性交易
      行業有關係之「不肖業者」云云，而依被告身分認被告不
      成立該條犯罪，附此敘明。
三、綜上所述，本件事證明確，被告所辯要屬事後圖卸刑責之詞
    ，無一足採，其本案犯行洵堪認定。
貳、論罪科刑部分：
一、核被告所為，係犯兒童及少年性交易防制條例第二十九條之
    以電腦網路刊登足以引誘、暗示促使人為性交易之訊息罪。
二、原審採信被告辯解，並以被告刊登之上開訊息有二種解釋可
    能，及被告非不肖業者等理由，為被告無罪之判決，尚有未
    當，檢察官認被告應成立上開犯罪，提起上訴，指摘原審判
    決不當，為有理由，自應由本院予以撤銷改判。爰審酌被告
    無其他前科紀錄，有本院被告前案紀錄表及前案案件異動查
    證作業表各一份在卷可考，素行良好，本件應係一時失慮，
    未知行為之嚴重性，並斟酌被告未有與他人為性交易之行為
    等一切情狀，量處有期徒刑二月，並諭知易科罰金之折算標
    準。末查被告前未曾受有期徒刑以上刑之宣告，已見前述，
    因一時失慮，偶觸法網，經此偵審教訓，當知警惕，應無再
    犯之虞，本院認對其所宣告之刑以暫不執行為適當，併宣告
    緩刑二年，以勵自新。
參、至於兒童及少年性交易防制條例第二十九條規定有無違反憲
    法第七條、第十一條、第二十三條之規定，因本合議庭評議
    結果未達違憲之確信，而未依被告辯護人之聲請，裁定停止
    審判，聲請司法院大法官會議解釋，惟該條條文是否確有違
    反憲法本旨，既尚有商榷、討論之餘地，實務上如本件事實
    之案例極多（即一般網友於電腦網路刊登類似訊息未實際進
    行性交易而為警查獲），事涉憲法保障之人民基本權利及比
    例原則，若被告本案日後經判決有罪確定，被告仍得依司法
    院大法官審理案件法第五條第一項第二款之規定聲請解釋憲
    法，以求澈底解決爭議，附此敘明。
據上論斷，應依刑事訴訟法第369條第1項前段、第364條、第299
條第1項前段，兒童及少年性交易防制條例第29條，刑法第11條
前段、第41條第1項前段、第74條第1款，罰金罰鍰提高標準條例
第2條，判決如主文。
本案經檢察官陳維練到庭執行職務。
中    華    民    國    95    年     6    月     7    日
                  刑事第九庭    審判長法  官  官有明
                                      法  官  周盈文
                                      法  官  王復生
以上正本證明與原本無異。
如不服本判決，應於收受送達後十日內向本院提出上訴書狀，其
未敘述上訴之理由者並得於提起上訴後十日內向本院補提理由書
（均須按他造當事人之人數附繕本）。
                                      書記官  王宜玲
中    華    民    國    95    年    6     月    23    日
附錄：本案論罪科刑法條全文
兒童及少年性交易防制條例第29條
（罰則）
以廣告物、出版品、廣播、電視、電子訊號、電腦網路或其他媒
體，散布、播送或刊登足以引誘、媒介、暗示或其他促使人為性
交易之訊息者，處5年以下有期徒刑，得併科新台幣1百萬元以下
罰金。

司法院資訊處製作；財團法人民間司法改革基金會備份。
